【裁判字號】    97,訴,812
【裁判日期】    970926
【裁判案由】    毒品危害防制條例
【裁判全文】
臺灣桃園地方法院刑事判決               97年度訴字第812號
公  訴  人  台灣桃園地方法院檢察署檢察官
被      告  甲○○
上列被告因違反毒品危害防制條例案件，經檢察官提起公訴（96
年度毒偵字第4321號），本院裁定改依簡式審判程序，茲判決如
下：
    主  文
甲○○施用第一級毒品，累犯，處有期徒刑拾月；扣案如附表編
號1 所示之物，沒收銷燬之；扣案如附表編號2 所示之物，沒收
。又施用第二級毒品，累犯，處有期徒刑陸月。應執行有期徒刑
壹年貳月，扣案如附表編號1 所示之物，沒收銷燬之；扣案如附
表編號2 所示之物，沒收。
    事  實
一、甲○○前曾於民國87年間因施用毒品案件，經本院以87年度
    毒聲字第621 號裁定送觀察、勒戒，於87年6 月29日入勒戒
    處所，因認有繼續施用毒品之傾向，復經本院以87年度毒聲
    字第967 裁定令入戒治處所施以強制戒治，其後經本院以87
    年度毒聲字第3089號裁定停止戒治，所餘戒治期間付保護管
    束，復經本院以88年度毒聲字第1110號裁定撤銷停止戒治，
    於89年1 月23日強制戒治執行完畢，並經台灣桃園地方法院
    檢察署檢察官於89年7 月13日以89年度戒偵字第378 號為不
    起訴處分確定；於88年間因竊盜案件，經本院以89年度易字
    第225 號判決判處有期徒刑8 月，經提起上訴，經台灣高等
    法院以89年度上易字第3038號判決駁回上訴確定；於90年間
    再因施用毒品案件，經檢察官提起公訴並聲請強制戒治，其
    中聲請強制戒治部分，經本院以90年度毒聲字第2374號裁定
    令入戒治處所施以強制戒治，其後經本院以91年度聲字第
    259 號裁定停止戒治，所餘戒治期間付保護管束，於91年5
    月27日強制戒治期滿執行完畢；另因違反毒品危害防制條例
    案件起訴部分，經本院以90年度訴字第1138號判決就連續施
    用第一級毒品部分判處有期徒刑8 月，就連續施用第二級毒
    品部分判處有期徒刑5 月，應執行有期徒刑1 年確定；並與
    上開因竊盜案件經判處之有期徒刑8 月接續執行，於91年2
    月22日入監執行，於92年10月21日縮刑期滿執行完畢；於93
    年因違反毒品危害防制條例案件，經本院以94年度訴字第30
    號判決就連續施用第一級毒品部分判處有期徒刑1 年4 月，
    就連續施用第二級毒品部分判處有期徒刑10月，應執行有期
    徒刑2 年確定，於94年11月7 日入監執行，於96年4 月2 日
    縮短刑期假釋出監，而上開2 罪所處之刑嗣經本院以96年度
    聲減字第2022號裁定分別減為有期徒刑8 月、5 月，應執行
    有期徒刑11月確定，於96年6 月8 日縮刑期滿執行完畢（構
    成累犯）。其仍不知悔改，明知海洛因、甲基安非他命分別
    係毒品危害防制條例所稱之第一級、第二級毒品，不得非法
    持有及施用，分別基於：（一）施用第一級毒品海洛因之犯
    意，於96年7 月25日晚間7 時許，在桃園縣楊梅鎮○○路69
    3 巷3 弄6 號住處，以注射針筒施用海洛因1 次。（二）施
    用第二級毒品甲基安非他命之犯意，於96年7 月25日晚間8
    時許，在上址以吸食器施用第二級毒品甲基安非他命1 次。
    嗣於96年7 月26日晚間9 時45分許，在桃園縣中壢市○○路
    1055號前為警查獲，並扣得如附表所示之物。
二、案經桃園縣政府警察局移送請台灣桃園地方法院檢察署檢察
    官偵查起訴。
    理  由
一、按刑事訴訟法第273 條之1 第1 項規定除被告所犯為死刑、
    無期徒刑、最輕本刑為3 年以上有期徒刑之罪或高等法院管
    轄第一審案件者外，於審判期日前之程序進行中，被告先就
    被訴事實為有罪之陳述時，審判長得告知被告簡式審判程序
    之旨，並聽取當事人、代理人、辯護人及輔佐人之意見後，
    裁定進行簡式審判程序。經查，本件被告被訴違反毒品危害
    防制條例案，非前開不得進行簡式審判程序之案件，經被告
    於本院審理時就被訴事實為有罪之陳述，且經本院告知被告
    簡式審判程序之旨，聽取被告及檢察官之意見後，爰依上開
    刑事訴訟法第273 條之1 第1 項之規定，當庭裁定改依簡式
    審判程序審判之，合先敘明。
二、上開犯罪事實，業經被告於本院審理中坦承不諱：
（一）被告於96年7 月27日凌晨0 時5 分許為警採集尿液送請台
      灣檢驗科技股份有限公司以EIA 酵素免疫分析法為初步檢
      驗，復以GC/MS 氣相層析/ 質譜儀法為確認檢驗結果，確
      呈可待因、嗎啡（可待因、嗎啡為海洛因代謝物質）、甲
      基安非他命陽性反應，有該公司濫用藥物尿液檢驗報告及
      桃園縣政府警察局被採尿人姓名編號對照表各1 紙附卷可
      稽（見台灣桃園地方法院檢察署96年度毒偵字第4321號偵
      查卷第34、19頁）。又扣案如附表所示之物，經憲兵司令
      部刑事鑑識中心鑑定結果，注射針筒中檢出品海洛因成分
      ，有該中心97年1 月28日憲直刑鑑字第0970000144號鑑定
      書1 紙附卷可稽（見台灣桃園地方法院檢察署96年度毒偵
      字第4321號偵查卷第35頁）。而按海洛因經注射入人體後
      ，約百分之80於24小時內自尿中排出，一般而言，尿液中
      能否驗出嗎啡陽性與其投與量、投與途徑、採尿時間、個
      人體質及檢驗方法之靈敏度有關，國外曾有文獻報導注射
      6 毫克之海洛因鹽酸鹽，其代謝物嗎啡之平均可檢出時限
      約為26小時，另甲基安非他命經施用進入人體後，經人體
      代謝作用，約百分之70於24小時內自尿中排出，約百分之
      90於96小時內自尿中排出，最長可能不會超過4 日，此有
      行政院衛生署藥物食品檢驗局81年9 月8 日81藥檢壹字第
      8114885 號函、81年2 月8 日81藥檢壹字第001156號函可
      按。查施用甲基安非他命之代謝最先是去N-甲基（N-deme
      thylation） 形成安非他命，而施用甲基安非他命後，在
      正常尿液PH值情況下，24小時內，有43％服用劑量以甲基
      安非他命原態排出；又施用安非他命後，其尿液不致檢出
      甲基安非他命陽性反應，而施用甲基安非他命後，其尿液
      可檢出甲基安非他命和其代謝物安非他命成分，此有行政
      院衛生署管制藥品管理局93年11月2 日管檢字第09300104
      99號函可按；且以氣相層析質譜分析法作藥物及其代謝產
      物之定性及定量分析檢驗者，幾乎不會有偽陽性反應產生
      ，亦即如尿液中未含有煙毒之反應者，即不可能產生因藥
      物所引起之偽陽性反應；此為毒品檢驗學之常規，亦為本
      院辦理相關違反毒品危害防制條例案件所知悉，是以上開
      檢驗結果當足以認定為真實而堪予採信，是以本件被告為
      警採集之尿液經檢驗後既呈可待因、嗎啡（可待因、嗎啡
      為海洛因代謝物質）、甲基安非他命陽性反應，自足徵被
      告應有於96年7 月27日凌晨0 時5 分許為警採尿前回溯26
      小時期間內某一時刻有施用海洛因1 次之行為，並於採尿
      前回溯96小時期間內某一時刻有施用甲基安非他命1 次之
      行為。是被告自白應與事實相符，堪予採信。
（二）按施用第一、二級毒品為犯罪行為，毒品危害防制條例第
      10條定有處罰明文。故施用第一、二級毒品者，依前揭規
      定本應科以刑罰。惟基於刑事政策，對合於一定條件之施
      用者，則依同條例第20條、第23條之規定，施以觀察、勒
      戒及強制戒治之保安處分。毒品危害防制條例於92年7 月
      9 日修正公布，自93年1 月9 日施行，修正後第20條、第
      23條依施用第一、二級毒品者之為「初犯」、「5 年內再
      犯」或「5 年後再犯」，異其刑事處遇程序，規定「初犯
      」者，經觀察、勒戒或強制戒治後，應為不起訴處分或不
      付審理之裁定，亦即以觀察、勒戒或強制戒治之保安處分
      代替刑事訴追；經觀察、勒戒或強制戒治執行完畢釋放後
      「5 年內再犯」者，依法追訴或裁定交付審理；至於經觀
      察、勒戒或強制戒治執行完畢釋放後「5 年後再犯」者，
      亦適用「初犯」以保安處分代替刑事訴追之程序。其立法
      理由謂因施用第一級或第二級毒品者具「病患性犯人」之
      特質，故對「初犯」者，送觀察、勒戒，戒除其身癮，或
      進一步施以強制戒治，戒除其心癮；經觀察、勒戒或強制
      戒治執行完畢釋放後「5 年後再犯」者，因前所實施之觀
      察、勒戒或強制戒治已收5 年之遮斷效，足以遮斷其施用
      毒品之毒癮，故仍適用「初犯」以保安處分代替刑事訴追
      之程序。至經觀察、勒戒或強制戒治執行完畢釋放後「5
      年內再犯」者，因其再犯率甚高，原實施之觀察、勒戒及
      強制戒治既已無法收其實效，爰依法追訴或裁定交付審理
      。故施用第一、二級毒品者，除曾經觀察、勒戒或強制戒
      治執行完畢後5 年內再犯之情形外，均仍得適用以保安處
      分代替刑事訴追程序之規定，並不限於初犯施用毒品者。
      從而依修正後之規定，祇於「初犯」及「5 年後再犯」2
      種情形，始應先經觀察、勒戒或強制戒治程序。倘5 年內
      已經再犯，被依法追訴處罰，縱其第3 次（或第3 次以上
      ）再度施用毒品之時間，在初犯釋放5 年以後，即與「5
      年後再犯」之情形有別，且因已於「5 年內再犯」，顯見
      其再犯率甚高，原實施觀察、勒戒或強制戒治，已無法收
      其實效，而無5 年戒斷期之存在，自無再經觀察、勒戒及
      強制戒治之必要，應得逕行追訴處罰（最高法院97年度台
      非字第274 號判決意旨參照）。本件被告前於87年間因施
      用毒品案件，經觀察、勒戒及強制戒治後，於89年1 月23
      日強制戒治執行完畢；又於90年間再因施用毒品案件，經
      強制戒治，於91年5 月27日強制戒治執行完畢；再於93年
      8 月7 日起至94年6 月8 日止施用海洛因多次、93年8 月
      7 日起至94年6 月9 日止施用甲基安非他命多次，經本院
      以94年度訴字第30號判決判處徒刑確定，有卷附台灣高等
      法院被告前案紀錄表及判決書影本可稽。被告既曾於最近
      1 次施用毒品案件經觀察、勒戒及強制戒治執行完畢釋放
      後，「5 年內已再犯」施用毒品案件，且經法院判處罪刑
      確定，則本件被告於96年7 月25日再度因施用第一、二級
      毒品而於96年7 月26日為警查獲，即非屬毒品危害防制條
      例第20條第3 項所定「5 年後再犯」之情形，檢察官逕行
      起訴，要無不合。本件事證明確，被告犯行堪予認定，應
      依法論科。
三、核被告所為，係犯毒品危害防制條例第10條第1 項之施用第
    一級毒品罪及同條第2 項之施用第二級毒品罪。其持有第一
    、二級毒品之低度行為，分別為其施用毒品之高度行為所吸
    收，不另論罪。被告所犯上開2 罪間，犯意各別，罪名有異
    ，應予分論併罰。雖被告前另因於96年8 月1 日為警採尿時
    分別回溯26、96小時內某時之施用犯行而遭本院判處徒刑（
    即本院96年度審訴字第1314號），惟依刑法第56條修正理由
    之說明，謂「對繼續犯同一罪名之罪者，均適用連續犯之規
    定論處，不無鼓勵犯罪之嫌，亦使國家刑罰權之行使發生不
    合理之現象。」「基於連續犯原為數罪之本質及刑罰公平原
    則之考量，爰刪除有關連續犯之規定」等語，即係將本應各
    自獨立評價之數罪，回歸本來就應賦予複數法律效果之原貌
    。因此，就刑法修正施行後多次施用毒品之犯行，採一罪一
    罰，始符合立法本旨（最高法院96年度第9 次刑庭會議決議
    參照），是施用毒品無集合犯之適用，一併敘明。又被告前
    於88年間因竊盜案件，經本院以89年度易字第22 5號判決判
    處有期徒刑8 月，經提起上訴，經台灣高等法院以89年度上
    易字第3038號判決駁回上訴確定；於90年間因違反毒品危害
    防制條例案件，經本院以90年度訴字第1138號判決就連續施
    用第一級毒品部分判處有期徒刑8 月，就連續施用第二級毒
    品部分判處有期徒刑5 月，應執行有期徒刑1 年確定；上開
    2 罪接續執行，於91年2 月22日入監執行，於92年10月21日
    縮刑期滿執行完畢；於93年因違反毒品危害防制條例案件，
    經本院以94年度訴字第30號判決就連續施用第一級毒品部分
    判處有期徒刑1 年4 月，就連續施用第二級毒品部分判處有
    期徒刑10月，應執行有期徒刑2 年確定，於94年11月7 日入
    監執行，於96年4 月2 日縮短刑期假釋出監，而上開2 罪所
    處之刑嗣經本院以96年度聲減字第2022號裁定分別減為有期
    徒刑8 月、5 月，應執行有期徒刑11月確定，於96年6 月8
    日縮刑期滿執行完畢，有台灣桃園地方法院檢察署刑案資料
    查註紀錄表、台灣高等法院被告前案紀錄表在卷為憑，其前
    受有期徒刑之執行完畢，於5 年以內各故意再犯本件最重本
    刑為有期徒刑以上之罪，均為累犯，應依刑法第47條第1 項
    規定，各加重其刑。爰審酌被告施用毒品，戕害自身身心，
    前已經觀察、勒戒、強制戒治處分乃至有期徒刑之執行，仍
    無戒除毒癮之決心，惟犯罪後尚能坦承犯行，尚有悔意及其
    犯罪動機、手段等一切情狀，量處如主文所示之刑，並定其
    應執行之刑，以資懲儆。又中華民國96年罪犯減刑條例雖於
    96年7 月16日施行，惟依該條例第2 條規定，須犯罪在96年
    4 月24日前，除另有不得減刑之規定外，方得依該條例減刑
    ，查本件被告上開犯行非在96年4 月24日前，自無該條例之
    適用，一併敘明。扣案如附表編號1 所示之物，因海洛因為
    第一級毒品，應依毒品危害防制條例第18條第1 項前段規定
    ，不問屬於犯人與否，諭知沒收銷燬之。扣案附表編號2 所
    示之物，為被告所有供（但非專供）施用第一級毒品犯行所
    用之物，業據被告於本院審理時供明，爰依刑法第38條第1
    項第2 款之規定，宣告沒收。
據上論斷，應依刑事訴訟法第273 條之1 第1 項、第299 條第1
項前段，毒品危害防制條例第10條第1 項、第2 項、第18條第1
項前段，刑法第11條、第47條第1 項、第38條第1 項第2 款、第
51條第5 款，判決如主文。
本案經檢察官陳仁傑到庭執行職務。
中    華    民    國    97    年    9     月    26    日
                  刑事第一庭    法  官  鄭吉雄
以上正本證明與原本無異。
如不服本判決，應於判決送達後10日內向本院提出上訴狀（應附
繕本），其未敘述上訴理由者，應於上訴期間屆滿後20日內補提
理由書狀於本院，上訴於臺灣高等法院。
                                書記官  劉宗源
中    華    民    國    97    年    9     月    26    日
附表：
┌──┬──────────────┬────────┐
│編號│    扣案物品名稱            │  備     註     │
├──┼──────────────┼────────┤
│ 1  │扣案如編號2 所示之注射針筒內│                │
│    │殘餘第一級毒品海洛因        │                │
│    │                            │                │
│    │                            │                │
├──┼──────────────┼────────┤
│ 2  │針筒1支                     │被告所有供（但非│
│    │                            │專供）施用第一級│
│    │                            │毒品所用        │
└──┴──────────────┴────────┘


司法院資訊處製作；財團法人民間司法改革基金會備份。
